【裁判字號】    90,上更(一),690
【裁判日期】    901121
【裁判案由】    違反藥事法
【裁判全文】
臺灣高等法院刑事判決                          九十年度上更(一)字第六九號
    上  訴  人
    即  被  告  甲○○
    選任辯護人  邱創舜
右上訴人因違反藥事法案件，不服臺灣桃園地方法院八十六年度訴字第六四八號，中
華民國八十六年九月五日第一審判決（起訴案號：臺灣桃園地方法院檢察署八十六年
度偵字第二○五○號）提起上訴，經判決後，由最高法院發回更審，本院判決如左：
    主  文
原判決關於寄藏禁藥及其執行刑部分撤銷。
甲○○連續明知為禁藥而寄藏，累犯，處有期徒刑貳年陸月，扣案之METHYLENEDIOX-
YMETHAMPHTAMINE（ＭＤＭＡ）藥粒貳拾包（共仟捌佰玖拾貳顆，驗餘後剩仟捌
佰拾柒顆）、METHYLENEDIOXYMETHAMPHTAMINE（ＭＤＭＡ）藥粉壹包（毛重貳點貳
公克，驗餘重量壹點肆公克）沒收。
    事  實
一、甲○○曾於民國（下同）七十二年間因搶奪罪，經本院判處有期徒刑十五年，褫
    奪公權八年確定，嗣於七十七年間經減刑為有期徒刑十年，褫奪公權五年六月確
    定，於八十二年二月二十六日執行完畢，詎仍不知悔改，明知METHYLENEDIOXYM-
    ETHAMPHTAMINE（ＭＤＭＡ，即俗稱之快樂丸，）屬安非他命類（Amphetamine-
    like）藥品，係行政院衛生署公告查禁之禁藥，為藥事法所規範之禁藥，不得非
    法寄藏，亦為懲治走私條例公告管制物品之甲類管制進出口物品，不得藏匿，詎
    基於概括之寄藏犯意，其不詳姓名之友人八十五年十二月中旬將METHYLENEDIOX-
    YMETHAMPHTAMINE（ＭＤＭＡ）藥丸碾成之藥粉自香港私運進口後，帶至甲○○
    桃園縣蘆竹鄉○○村○○街四號住處，交其寄藏；其不詳姓名之友人並於八十六
    年一月間自香港私運METHYLENEDIOXYMETHAMPHTAMINE（ＭＤＭＡ）快樂丸二十包
    （共三千八百九十二顆）進口後，帶至甲○○上址住處，央由甲○○攜帶私運至
    印尼交由某不詳之人，甲○○即可獲得報酬，甲○○即將上開禁藥亦為私運之管
    制物品藏匿於其上址家中。嗣於八十六年一月三十一日七時五十分許，在其上址
    家中，為警查獲，並扣得其所持有之METHYLENEDIOXYMETHAMPHTAMINE（ＭＤＭＡ
    ）藥粒二十包（共三千八百九十二顆，驗餘後剩三千八百三十七顆，原審誤載為
    三千八百九十顆，應予更正）、空膠囊九百顆，及METHYLENEDIOXYMETHAMPHTA-
    MINE（ＭＤＭＡ）藥丸碾成之藥粉一包（毛重二點二公克，驗餘重量一．四公克
    ）。
二、案經桃園縣警察局大園分局移送臺灣桃園地方法院檢察署檢察官偵查起訴（其另
    施用第二級毒品（麻煙）部分業經本院前審判決確定）。
    理  由
一、訊據被告固不否認於上揭時地為警查獲扣案之METHYLENEDIOXYMETHAMPHTAMINE（
    ＭＤＭＡ）快樂丸及樂丸碾成之藥粉，惟矢口否認有何犯行，辯稱：真實姓名不
    詳之朋友交給我上開藥物，我放在家中，當時不知是禁藥，只知是藥物云云。經
    查，被告非法寄藏禁藥之事實，業據被告甲○○於警訊、偵查、原審及本院前審
    時坦承不諱，此外，復有被告所持有之METHYLENEDIOXYMETHAMPHTAMINE（ＭＤＭ
    Ａ）二十包（共三千八百九十二顆，驗餘後剩三千八百三十七顆）、METHYLENE-
    DIOXYMETHAMPHTAMINE（ＭＤＭＡ）藥粉一包（毛重二點二公克，驗餘重量一．
    四公克）扣案足資佐證，而上開METHYLENEDIOXYMETHA MPHTAMINE（ＭＤＭＡ）
    二十包（共三千八百九十二顆），經送行政院衛生署食品檢驗局檢驗結果，驗出
    確含有METHYLENEDIOXYMETHAMPHTAMINE（ＭＤＭＡ）成份，而METHYLENEDIOXY-
    METHAMPHTAMINE（ＭＤＭＡ）係安非他命類（Amphetamine -like）藥品，屬藥
    事法所規範之禁藥，ＭＤＭＡ即俗稱之快樂丸，此有該局八十六年三月十五日藥
    檢壹字第八六○三二八七號函暨所附檢驗成績書（見偵查卷第三十七頁）、八十
    六年三月二十日藥檢壹字第八六○三二八八號函暨所附檢驗成績書（見本院卷內
    ）及桃園縣警察局大園分局之函（見偵查卷第三十四頁）附卷可稽，足徵被告之
    自白與事實相符，被告嗣後所辯不知禁藥云云乃諉卸之詞，不足採取。至被告於
    原審自承其曾於八十五年十月三日攜帶同為上開「ＭＤＭＡ」快藥丸一千五百顆
    走私至印尼交予一印尼籍華僑，並獲得新臺幣一萬五千元之報酬，而本件扣案之
    「ＭＤＭＡ」藥粉一包（毛重二．二公克，驗餘重量一．四公克）即前次之藥丸
    所剩被碾碎之粉末集中成一包云云（見原審卷第二十三頁反面），惟被告之前及
    之後之訊問均未為此供述，且於本院時復改稱是不詳朋友寄放的，也不是我的云
    云，且查無其他事證足認被告所述曾私運快樂丸一千五百顆走私至印尼等情屬實
    ，依「罪疑惟輕」之證據法則，應認其所供該藥丸碾成之藥粉係被告之不詳友人
    自香港帶入臺灣寄藏於被告住處等語較為可採。本案事證明確，被告之犯行洵堪
    認定。
二、被告明知METHYLENEDIOXYMETHAMPHTAMINE（ＭＤＭＡ）係由不詳姓名之友人自香
    港私運進口之管制物品，亦為禁藥，仍加以寄藏，核其所為，係犯藥事法第八十
    三條第一項之寄藏禁藥罪及懲治走私條例第三條第一項之藏匿走私物品罪。又其
    一寄藏ＭＤＭＡ之行為，觸犯上開寄藏禁藥罪及藏匿走私物品罪二罪名，係想像
    競合犯，應從一重論以寄藏禁藥罪處斷。被告先後二次寄藏禁藥，時間緊接，犯
    罪構成要件相同，顯係基於概括之犯罪而為，應論以連續犯，並加重其刑。公訴
    人雖未就被告藏匿走私物品罪部分起訴，惟此部分與前開寄藏禁藥罪部分，具有
    裁判上一罪之關係，為起訴效力所及，本院自得併予審理。查被告前於七十二年
    間因搶奪罪，經本院判處有期徒刑十五年，褫奪公權八年確定，嗣於七十七年間
    經減刑為有期徒刑十年，褫奪公權五年六月確定，於八十二年二月二十六日執行
    完畢，有臺灣桃園地方法院檢察署刑案資料查註紀錄表一份附卷可憑，其於前案
    執行完畢後五年內再犯有期徒刑以上之本罪，為累犯，應依法加重其刑。
三、原審就被告寄藏禁藥部分予以論罪科刑，雖非無見，惟原判決並未認定被告寄藏
    METHYLENEDIOXYMETHAMPHTAMINE（ＭＤＭＡ）藥丸碾成之藥粉部分，及未與藥粒
    二十包之寄藏部分論以連續犯，尚有未洽。被告上訴意旨仍執陳詞，否認犯行，
    指摘原判決上開部分不當，固無理由，惟原判決上開部分既有可議，仍屬無可維
    持，自應由本院連同其執行刑部分一併予以撤銷改判。爰審酌被告之素行不佳、
    所寄藏之ＭＤＭＡ禁藥數量甚多、危害甚大、犯罪之目的、手段及犯罪後之態度
    等一切情狀，量處如主文所示之刑；扣案之METHYLENEDIOXYMETHAMPHTAMINE（Ｍ
    ＤＭＡ）藥粒二十包（共三千八百九十二顆，驗餘後剩三千八百三十七顆）、
    METHYLENEDIOXYMETHAMPHTAMINE藥粉一包（毛重二點二公克，驗餘重量一．四公
    克），係違禁物，而均併予宣告沒收；另所扣得之空塑膠膠囊九百顆，被告稱係
    朋友託其購買，與本案無關等語，查無證據足以證明係被告所有供其犯罪所用之
    物，亦非違禁物，與本案無涉，而不併予宣告沒收。
四、檢察官於本院前審移送併辦意旨略以：被告於八十六年九月二十五日為警於桃園
    縣蘆竹鄉○○村○○街四號住處，扣得所寄藏之「ＭＤＭＡ」藍色Ｓ快樂丸禁藥
    一顆，亦涉有寄藏禁藥違反藥事法之犯行云云（臺灣臺北地方法院檢察署八十六
    年度偵字第二二○九一號、臺灣桃園地方法院八十六年度偵字第一五三四六號）
    。經查：被告警訊中，經訊問「警方今天持搜索票前往你住處搜索時只搜得一顆
    （ＭＤＭＡ）快藥丸，依你前幾日之販賣數量，是否恰好賣完？」被告答稱「我
    確實剩一顆」（見臺灣臺北地方法院檢察署八十六年度偵字第二二○九一號卷第
    八頁），可見該快樂丸一顆係被告販賣（或轉讓）禁藥後所剩之證物，雖被告於
    偵查中另辯稱：「八十六年一月間由友人從香港拿來，：：我將它寄藏在家中，
    這顆就是上次（即八十六年一月三十一日，臺灣桃園地方法院檢察署八十六年度
    偵字第二五○號卷）沒有被查獲的」等語（見同上偵查卷第三十七頁），然被告
    於八十六年一月三十一日為警查獲之METHYLENEDIOXYMETHAMPHTAMINE（ＭＤＭＡ
    ）二十包（共三千八百九十二顆，驗餘後剩三千八百三十七顆）係土黃色及
    METHYLENEDIOXYMETHAMPHTAMINE（ＭＤＭＡ）藥丸碾成之藥粉一包（毛重二點二
    公克，驗餘重量一．四公克）係白色，有搜索扣押證明筆錄及照片（見臺灣桃園
    地方法院檢察署八十六年度偵字第二五○號卷第十頁、第十二頁反面）在卷可按
    ，此與被告八十六年九月二十五日為警搜索扣押之「ＭＤＭＡ」藍色Ｓ快樂丸一
    顆外形顏色即不相符，焉可謂該「ＭＤＭＡ」藍色Ｓ快樂丸一顆係上次搜索時未
    被查獲者，是被告所辯不足採取，堪認該「ＭＤＭＡ」藍色Ｓ快樂丸一顆與前開
    論罪科刑之本件無關，則併辦部分與起訴部分無何裁判上一罪關係之可言，應將
    併辦部分退由檢察官另行偵辦。
據上論斷，應依刑事訴訟法第三百六十九條第一項前段、第三百六十四條、第二百九
十九條第一項前段，藥事法第八十三條第一項，懲治走私條例第三條第一項，刑法第
十一條前段、第五十五條、第五十六條、第四十七條、第三十八條第一項第一款之規
定，判決如主文。
本案經檢察官李金定到庭執行職務。
中      華      民      國    九十      年     十一     月    二十一    日
                              臺灣高等法院刑事第二十二庭
                                  審判長法  官  許  正  順
                                        法  官  邱  同  印
                                        法  官  胡  方  新
右正本證明與原本無異。
如不服本判決應於收受送達後十日內向本院提出上訴書狀，其未敘述上訴之理由者並
得於提起上訴後十日內向本院補提理由書（均須按他造當事人之人數附繕本）。
                                        書記官  秦  慧  榮
中    華    民    國     九十     年     十一       月      二十二      日
附錄    本判決論罪科刑法條：
藥事法第八十三條第一項：
明知為偽藥或禁藥，而販賣、供應、調劑、運送、寄藏、牙保、轉讓或意圖販賣而陳
列者，處五年以下有期徒刑，得併科新臺幣十萬元以下罰金。


司法院資訊處製作；財團法人民間司法改革基金會備份。
